最高法院刑事判決　　　　　　　　　 109年度台上字第5909號
上　訴　人　黃琬琇
 
 
上列上訴人因違反毒品危害防制條例案件，不服臺灣高等法院臺
中分院中華民國108年12月17日第二審判決（108年度上訴字第19
36號，起訴案號：臺灣彰化地方檢察署106年度偵字第3775、115
85號），提起上訴，本院判決如下：
    主  文
上訴駁回。
    理  由
一、按刑事訴訟法第377 條規定，上訴於第三審法院，非以判決
    違背法令為理由，不得為之。是提起第三審上訴，應以原判
    決違背法令為理由，係屬法定要件。如果上訴理由書狀並未
    依據卷內訴訟資料，具體指摘原判決不適用何種法則或如何
    適用不當，或所指摘原判決違法情事，顯與法律規定得為第
    三審上訴理由之違法情形，不相適合時，均應認其上訴為違
    背法律上之程式，予以駁回。
二、本件原審審理結果，認為上訴人黃琬琇有如原判決犯罪事實
    欄一（下稱事實欄）所示違反（修正前）毒品危害防制條例
    之犯行明確，因而撤銷第一審關於上訴人部分之科刑判決，
    改判論處上訴人犯共同販賣第三級毒品共2 罪刑之判決。已
    詳敘其調查、取捨證據之結果及憑以認定犯罪事實之心證理
    由。並就上訴人否認犯行之供詞及所辯各語認非可採，予以
    論述及指駁。
三、原判決認定上訴人上開犯行，係綜合上訴人坦認提供車輛予
    洪偉智放置及販賣毒品，並將事實欄一所示販賣毒品情形記
    入帳冊之部分供述（於警詢時供出愷他命來源，因而查獲共
    犯洪偉智，業依毒品危害防制條例第17條第1 項之規定減輕
    其刑）、證人王鼎壹、陳裕庭（以上2 人為購毒者）、洪偉
    智（共同正犯，業經原審判處共同販賣第三級毒品各罪刑確
    定）之部分證述及卷附相關證據資料，而為論斷。並依調查
    證據所得之直接、間接證據為合理推論，相互勾稽，說明上
    訴人如何具備營利意圖，與洪偉智基於販賣第三級毒品之犯
    意聯絡，共同販賣愷他命予王鼎壹、陳裕庭之論據。針對王
    鼎壹、陳裕庭分別證述聯絡購買如事實欄一之㈠、㈡所示愷
    他命、由洪偉智自前述車輛拿取事實欄一之㈠所示愷他命交
    付王鼎壹並收取價金、由上訴人交付事實欄一之㈡所示愷他
    命予陳裕庭而收取價金等經過，與洪偉智證述販賣上開毒品
    歷程之主要內容，如何互核且與案內其他證據資料相符，詳
    予論述。且上訴人就前述2 犯行，既於警詢時基於自由意思
    坦認先後與洪偉智共同販賣事實欄一之㈠、㈡所示愷他命，
    從中對分報酬牟利；於檢察官訊問時坦認出借車輛供男友洪
    偉智放置毒品販賣、並依洪偉智指示將該交易情形記入備忘
    帳冊、約定對分獲利各情。經第一審勘驗前述警詢錄影資料
    ，確認其詢答並無不正取供情事且主要紀錄內容正確無訛，
    並據上訴人於第一審委由辯護人陳明對警詢錄影資料勘驗結
    果所示上訴人警詢時未遭強暴脅迫一事沒有意見，復於第一
    審及原審對於上訴人相關供述之證據能力陳明無意見。原判
    決依法踐行調查證據程序後，以上訴人基於自由意思所為相
    關供述，與案內相關事證綜合為整體判斷，本於其證據證明
    力取捨判斷之職權行使，而為認定，敘明上訴人坦認共同販
    賣各情何以堪信屬實，及上訴人與洪偉智就上開犯行如何存
    有相互利用及補充關係，應論處共同販賣各罪責之理由及所
    憑。所為論列說明，與卷證資料悉無不合，且與共同販賣之
    行為人間常依合作或交易習慣進行而隱諱避談具體細節，以
    免遭查緝之常情無違，無悖乎經驗法則與論理法則。並非僅
    以購毒者之證述為其唯一證據，亦非單憑被告供述或共犯被
    告之證述即予論處，尤無欠缺補強證據之違法情形。且前述
    事證業明，不論上訴人案發時是否與洪偉智同居於事實欄一
    之㈠所載彰化縣二林鎮後厝里新華巷住處，結論均無不同。
    雖原判決關於上訴人有否坦認與洪偉智一同居住上址之相關
    論述行文有欠周延，然縱予除去，於結果並無影響。上訴意
    旨泛言上訴人並未坦承與洪偉智同居前址之事，指摘原判決
    該事實認定與案內證據不符，又未依職權調查明白，有理由
    矛盾及應依職權調查而未予調查之違背法令，並非適法之第
    三審上訴理由。
四、上訴人行為後，毒品危害防制條例第4條第3項之規定業於民
    國109年1月15日修正公布，提高得併科罰金之數額，並於同
    年7 月15日施行，經比較新舊法結果，修正後之規定並未較
    為有利，仍應適用修正前之規定，原判決此部分未及比較適
    用，於結果並無影響，附此說明。
五、綜合前旨及其他上訴意旨仍置原判決所為明白論斷於不顧，
    而持已為原判決指駁之陳詞再事爭辯，或對於事實審法院前
    述職權行使，徒以自己之說詞，任意指為違法，要與法律規
    定得為第三審上訴理由之違法情形，不相適合。其上訴違背
    法律上程式，應予駁回。
據上論結，應依刑事訴訟法第395條前段，判決如主文。
中    華    民    國   110    年    8     月    4     日
                  刑事第六庭審判長法  官  許  錦  印  
                                  法  官  何  信  慶  
                                  法  官  劉  興  浪  
                                  法  官  高  玉  舜  
                                  法  官  朱  瑞  娟  
本件正本證明與原本無異
                                  書記官
中    華    民    國   110    年    8     月    9     日